臺灣臺南地方法院交通事件裁定　　　　 96年度交聲字第114號
移送機關　　交通部公路總局嘉義區監理所臺南監理站
異議人即
受處分人　　甲○○
上列受處分人因違反道路交通管理處罰條例案件，對於交通部公
路總局嘉義區監理所臺南監理站民國96年1月31日所為之裁決處
分（處分案號：嘉監南字第裁74-S00000000號），聲明異議，本
院裁定如下：
    主  文
異議駁回。
    理  由
一、原處分意旨略以：受處分人即異議人甲○○（下稱異議人）
    遭警舉發，於民國（下同）96年1月16日1時許，駕駛牌照號
    碼HJ-1267號自小客車，在台南市○○路○段富農街口，有
    駕車肇事後致人頭部挫傷，未即採取救護措施及依規定處置
    後逃逸之違規行為，嗣經交通部公路總局嘉義區監理所臺南
    監理站（下稱移送機關）依道路交通管理處罰條例第62條第
    3項、第4項及違反道路交通管理事件統一裁罰標準表之規定
    ，裁處罰鍰新台幣6,000元，吊銷駕駛執照，一年內禁考等
    處分。
二、聲明異議意旨略以：異議人於96年1月16日凌晨1時左右，由
    富農街駛出左轉東門路時，已完成轉彎，對方由於車速太快
    急煞車原地打轉，致使後保險桿可能有碰及異議人所駕駛的
    車輛，異議人所駕駛之車輛並未損壞，當時異議人有下車並
    詢問對方是否要通知交通隊，對方叫異議人等一下，並一直
    打電話給他朋友，叫人前來，因夜深，異議人害怕對方糾眾
    滋事，因此就離開，對方也未受傷，事後對方至交通組說他
    頭部挫傷，並說異議人肇事逃逸，交通員警憑對方一面之詞
    就開立紅單舉發，對異議人影響何其大，當時狀況異議人並
    非未下車就離開，是因身心害怕，並非故意的，故請求撤銷
    原處分等語。
三、按汽車駕駛人駕駛汽車肇事致人受傷或死亡者，應即採取救
    護措施及依規定處置，並通知警察機關處理，不得任意移動
    肇事汽車及現場痕跡證據，違反者處新臺幣3千元以上9千元
    以下罰鍰；駕駛人肇事致人受傷而逃逸者，吊銷其駕駛執照
    ；道路交通管理處罰條例第62條第3項、第4項分別定有明文
    。
四、經查：
（一）異議人遭警舉發，於上開時、地，駕駛車牌號碼HJ-1267
      號自小客車，與第三人乙○○發生交通事故後，有肇事致
      人受傷未採取救護措施，亦未向警察機關通知，且未依規
      定處置移動肇事車輛及現場痕跡，即逕行逃逸之違規行為
      ，有臺南市警察局96年1月21日南市警交字第S00000000號
      舉發違反道路交通管理事件通知單1份附卷可稽，且異議
      人於臺灣臺南地方法院檢察署96年度偵字第5282號偵查時
      ，亦於96 年4月19日到庭陳稱：「 (檢察官問：你認為你
      車頭的擦撞痕及對方左後車門的車損情形，有無可能造成
      對方受傷？）有可能。」、「（檢察官問：你是否因為害
      怕負擔肇事責任而離開現場？）不是。我是害怕我撞的人
      是飆車族，所以才離開現場。」、「（檢察官問：你在告
      訴人（即乙○○）把你攔下來的時候，為何不想到打電話
      報警？）當初沒有想到。」等語，嗣並因上開違規行為觸
      犯刑法第185條之4肇事逃逸罪嫌，經檢察官於96年6月28
      日以臺灣臺南地方法院檢察署檢察官96年度偵字第5282號
      起訴書提起公訴，業經本院依職權調閱上開偵查卷宗查閱
      屬實，並有異議人之台灣高等法院被告前案紀錄表1份附
      卷可參，因此，移送機關指稱異議人有上開違規情事，堪
      予認定。
（二）又汽車駕駛人駕駛汽車肇事致人受傷或死亡，應即採取救
      護或其他必要措施，並向警察機關報告，不得逃逸，違者
      吊銷駕駛執照。其目的在增進行車安全，保護他人權益，
      以維護社會秩序，與憲法第23條並無牴觸（司法院釋字第
      284號解釋參照），因此，只要其為該交通事故之現場當
      事人，則對事故現場之傷亡人員皆有救護之義務，並非其
      需故意或過失導致事故發生而逃逸者，始認觸犯道路交通
      管理處罰條例62條之規定，否則該條文之功能將喪失殆盡
      。從而，縱異議人對其與第三人乙○○發生交通事故一事
      ，並無故意、過失，但其於第三人乙○○受傷後，竟未採
      取救護措施，亦未向警察機關通知，且未依規定處置移動
      肇事車輛及現場痕跡，即逕行逃逸，足認有違反道路交通
      管理處罰條例第62條第3項、第4項等規定之情。異議人抗
      辯稱係第三人乙○○違規撞及其所駕駛之車輛，因唯恐乙
      ○○係飆車族，基於害怕之心理，才先行離去，其對車禍
      之發生無故意或過失，亦無逃逸之意云云，洵屬無據。
五、綜上所述，異議人於上開時、地，與第三人乙○○發生交通
    事故致乙○○受傷後，有未採取救護措施及依規定處置，並
    通知警察機關處理，即逕行逃逸之違規行為，堪可認定。則
    移送機關據此並引用上開道路交通管理處罰條例第62條第3
    項、第4項等規定，裁處異議人罰鍰新臺幣6,000元，並吊銷
    駕駛執照，一年內禁考等處分，於法即無不當。從而，本件
    異議經核並無理由，自應予以駁回。
六、據上論斷，應依道路交通案件處理辦法第19條，裁定如主文
    。
中　　華　　民　　國　　96　　年　　11　　月　　30　　日
　　　　　　　　　　　交通法庭  法　官　陳淑勤
以上正本證明與原本無異。
如不服本裁定應於送達後5日內向本院提出抗告狀。
      　　　　　　　　　　　　　書記官　陳金堂
中　　華　　民　　國　　96　　年　　11　　月　　30　　日
